最高法院刑事判決　　　　　　九十六年度台上字第一八二二號
上　訴　人　甲○○
選任辯護人　高瑩律師
上　訴　人　丙○○
選任辯護人　金學坪律師
上　訴　人　乙○○
上列上訴人等因違反毒品危害防制條例案件，不服台灣高等法院
中華民國九十五年十二月二十二日第二審判決（九十四年度上重
訴字第八五號，起訴案號：台灣桃園地方法院檢察署九十四年度
偵字第一七七五、四五二五、六一一○、八二○八、八二○九、
八二一○號），提起上訴，本院判決如下：
    主  文
原判決撤銷，發回台灣高等法院。
    理  由
本件原判決認定上訴人甲○○、丙○○、乙○○有其事實欄所載
之犯行，因而撤銷第一審關於乙○○部分之判決，依想像競合犯
從一重改判論處乙○○共同運輸第一級毒品（依刑法第五十九條
規定酌量減輕其刑後，量處有期徒刑十三年）罪刑。另維持第一
審依想像競合犯從一重論處甲○○、丙○○共同運輸第一級毒品
（丙○○累犯，均處無期徒刑，褫奪公權終身）罪刑之判決，駁
回甲○○、丙○○在第二審之上訴，固非無見。
惟查：(一)、毒品危害防制條例所規定之販賣第一級毒品罪，並不
以販入之後復行賣出為要件，祇要以營利為目的，將第一級毒品
販入或賣出，有一於此，其犯罪即為完成，且不以已經得利為必
要。本件依檢察官起訴之事實，認為上訴人等運輸第一級毒品入
境之目的，在於「圖享暴利」（見起訴書第三頁第十六行至第十
七行）。原判決事實亦認定：上訴人等認有「暴利」可圖，竟萌
自泰國運輸第一級毒品海洛因進入我國之犯意，由丙○○、甲○
○等人出資，推由已判刑確定之張厲生及甲○○在泰國清邁，以
泰銖四十五萬元之價格販入海洛因，再約定以每六粒新台幣十萬
元之代價，僱請已判刑確定之黃正龍、林文堅、姜威、蔡旻欣等
人，將包裝成橢圓形之海洛因塞入肛門，運輸入境，嗣黃正龍等
四人於民國九十三年十二月二十日晚上從桃園國際機場入境時，
經警查獲，共扣得橢圓形海洛因二十七粒，驗餘合計淨重五八一
‧三八公克。前揭起訴及原審認定之事實，既均認上訴人等係為
「暴利」，而籌資自泰國販入海洛因，並僱請人手運輸入境。則
上訴人等遠赴泰國販入海洛因，是否基於營利之目的而販入？即
攸關是否併觸犯販賣第一級毒品罪名。原審未予斟酌，復未於理
由內說明，自有疏漏。(二)、原判決認定，本件係由上訴人等與張
厲生謀議後，再分別僱請黃正龍、林文堅、姜威、蔡旻欣等人參
與運輸（見原判決第二頁第十行至第三頁第二行、第十五頁第九
行至第十二行）。惟上訴人等均否認有謀議之事，乃原判決並未
具體說明上訴人等曾為如何之謀議所憑之依據，即認定上訴人等
有謀議，已有理由不備之違誤。另原判決記載，本件業經證人蔡
旻欣、黃正龍……「分別於原審法院（指第一審法院）……審理
時，證述綦詳」，採為不利於上訴人等之證據（見原判決第七頁
倒數第二行、第三行；第十二頁第十七行至第十八行）。惟依卷
內資料，證人即共犯蔡旻欣、黃正龍於第一審行交互詰問時，均
因表示「不願意具結作證」，審判長於是諭知「毋庸進行交互詰
問」，而未為證述（見第一審卷第一六三頁、第一七三頁）。乃
原判決記載，本件業經證人蔡旻欣、黃正龍於第一審法院審理時
「證述綦詳」，採為不利於上訴人等之證據，亦與卷證資料不符
。(三)、本件依檢察官起訴之事實，係認上訴人等先於九十三年十
一月十日運輸、走私海洛因入境，又於同年十二月二十日再次運
輸、走私海洛因入境，而依連續運輸、走私毒品罪嫌提起公訴。
原審經審理結果，認為不能證明上訴人等於九十三年十一月十日
亦有運輸海洛因入境之行為，因而說明不另為無罪之諭知（見原
判決第十八頁至第二十頁，理由六部分）。然其理由，於引用丙
○○與張厲生間之監聽通聯對話內容，即「丙○○：你（指張厲
生）做工的時候，順便將我『上次』那些粉粉的，一起放進去。
張厲生：我知道，我會一起交給小琥，他說要晚上一起做工……
。丙○○：我們的貨接到後，你把它壓一壓，看硬不硬，不要像
『上次』一樣粉粉的」等語（見原判決第九頁第二行至第六行）
，採為不利於上訴人等之證據時，似又認為上訴人等尚有「上次
」之行為，前後已不相適合。另檢察官對於上訴人等涉嫌於九十
三年十一月十日運輸、走私海洛因入境部分，係依毒品危害防制
條例第四條第一項之運輸第一級毒品及懲治走私條例第二條第一
項之私運管制物品進口罪嫌提起公訴。關於此部分，原判決僅說
明上訴人等被訴運輸第一級毒品部分，不另為無罪之諭知；至於
被訴私運管制物品進口罪嫌部分，則未予論斷，亦有已受請求之
事項未予判決之違誤。以上或為上訴意旨指摘所及，或為本院得
依職權調查之事項，應認原判決有撤銷發回更審之原因。原判決
說明不另為無罪諭知部分，基於審判不可分原則，併予發回。另
丙○○先前均否認犯罪，惟於原審言詞辯論終結前之最後時刻，
已為認罪之答辯（見原審卷第三宗第一二一頁），則上訴人等之
間究竟如何謀議？由何人出資？各出資若干（按甲○○、乙○○
雖否認犯罪，惟依卷內資料，丙○○、張厲生對於如何謀議、如
何出資，知之甚詳）？因攸關各共犯間，涉案情節之輕重，案經
發回，應進一步查明。
據上論結，應依刑事訴訟法第三百九十七條、第四百零一條，判
決如主文。
中　　華　　民　　國　九十六　年　　四　　月　 十二 　日
                      最高法院刑事第十庭
                          審判長法官  謝　俊　雄
                                法官  陳　世　雄
                                法官  魏　新　和
                                法官  吳　信　銘
                                法官  徐　文　亮
      本件正本證明與原本無異
                                      書  記  官
中　　華　　民　　國　九十六　年　　四　　月　 十四 　日
                                                z
